【裁判字號】    92,上易,505
【裁判日期】    920521
【裁判案由】    恐嚇等
【裁判全文】
臺灣高等法院臺中分院刑事判決          民國九十二年度上易字第五０五號
    上  訴  人  臺灣臺中地方法院檢察署檢察官
    上  訴  人
    即  被  告  戊○○
右上訴人因被告恐嚇等案件，不服臺灣臺中地方法院中華民國九十二年一月二十九日
第一審判決（民國九十一年度易緝字第三七八號，起訴案號：臺灣臺中地方法院檢察
署民國九十年度偵字第一九五八一號；併辦九十年度偵字第二一三０二號、九十一年
度偵字第四五三七號、第一０八０二號），提起上訴，本院判決如左：
    主      文
原判決撤銷。
戊○○連續竊盜，累犯，處有期徒刑拾月，又意圖為自己不法之所有，以恐嚇使人將
本人之物交付未遂，累犯，處有期徒刑伍月，應執行有期徒刑壹年貳月。
行動電話0000000000號手機壹支沒收。
    事      實
一、戊○○曾因竊盜案件，經臺灣臺中地方法院判處有期徒刑二年確定，甫於民國（
    下同）九十年四月二十六日假釋期滿，視為已執行完畢。猶不知悔改，基於意圖
    為自己不法所有之概括犯意，於同年十月十九日晚上八時許，在臺中市○區○○
    路與精武路交岔路口附近，利用施家銘所有，為伊女友乙○○遺忘，而置放施家
    銘所有車牌號碼：ＳＨＹ–五二一號輕型機車電門上之鑰匙一支，發動該部機車
    之方式，竊取該部機車（置物箱內有施家銘女友乙○○所有機車駕駛執照一張，
    記載有行動電號碼之履歷表二張，現金人民幣一分），供已騎用。嗣後另行起意
    復於同年十月二十七日晚上七時許，以其所有0000000000號行動電話
    ，撥打0000000000號行動電話，與乙○○通話，並向乙○○恐嚇要求
    給付贖款，否則要將上開機車解體，致使乙○○心生畏懼，而同意付款贖回上開
    機車，並與戊○○相約於同日晚上八時許，在同市第一廣場前會面商議贖金數額
    ，惟戊○○並未依約前往會面。又於同年月二十八日下午一時三十分許，戊○○
    再度以上開方式，撥打電話予乙○○，要求乙○○須匯款新臺幣（下同）一萬元
    至合作金庫銀行0000000000000號活期存款帳戶內，始得取回上開
    機車，惟乙○○並未同意匯款。復於同日晚上九時許，戊○○又以上開方式，撥
    打電話予乙○○，要求乙○○交付贖款，經乙○○與其討價還價後，雙方約定於
    同日晚上十時許，在同市○區○○路一段八之十號前會面，並由乙○○給付現金
    二千元予戊○○後，戊○○即交還上開機車予乙○○。嗣經乙○○報警處理，乃
    於同日晚上十時許，在戊○○依約前往上開地點欲索取贖款之際，為警埋伏當場
    查獲，並扣得戊○○所有供犯罪所用之0000000000號行動電話手機一
    支，致未能得逞。
二、戊○○復承前之竊盜同一概括犯意，於同年十一月二十三日上午三時二十分許，
    在同市○區○○路二段六號七樓「東京卡拉ＯＫ店」某包廂內，趁與其一同飲酒
    唱歌之友人丁○○不注意之際，先竊取丁○○置放在桌上之陳淑芳所有車牌號碼
    ＬＲ–五四一五號自用小客車之鑰匙一支後，再下樓持該支鑰匙，竊取丁○○向
    陳淑芳借用，停放在同市○區○○路二段六號前之陳淑芳所有上開自用小客車。
    嗣於同年月二十四日晚上十一時許，經丁○○在同市○區○○路一九號「金瑪莉
    遊藝場」發現戊○○後，將之扭送臺中市警察局第一分局繼中派出所處理。
三、戊○○又承前同一概括犯意，於九十一年五月間，利用其前往其友人丙○○同市
    ○區○○路二○二號四樓住處聊天之機會，竊取丙○○所有安泰商業銀行股份有
    限公司發行之卡號：0000000000000000號信用卡一張，竊得後
    將之連同空白商業本票二本及其私章一枚，置放於其所有黑色尼龍皮包內。嗣因
    戊○○將該只皮包，遺置在由不知情之袁國棟所使用之不知情之周聰明所有車牌
    號碼：ＮＯ–四二二一號自用小客車內，經警於同年月三十日上午十時許，在臺
    中縣清水鎮大楊國民小學後方荔枝園內，查獲袁國棟後，始查知上情。
四、案經乙○○訴由臺中市警察局第二分局報請臺灣臺中地方法院檢察署檢察官偵查
    起訴，及丁○○訴由臺中市警察局第一分局，暨臺中縣警察局清水分局報請該署
    檢察官移送併案審理。
    理      由
一、訊據被告戊○○對於：曾於右揭時地，以上開方式，竊取被害人施家銘所有上開
    機車後，再向告訴人乙○○以上開方式，恐嚇取財，嗣因告訴人乙○○報警處理
    ，而為警埋伏當場查獲，並扣得上開證物，致未能得逞之犯罪事實咸坦認不諱，
    核與告訴人乙○○於警訊及原審法院調查時之指訴暨被害人施家銘於同院調查時
    之指述相符，並有報案三聯單、贓物認領保管收據、車輛尋獲證明單、車輛尋獲
    電腦輸入單、車輛車牌失竊作業–查獲車輛認可資料各一紙，照片二幀附卷可稽
    ，復有上開行動電話手機一支扣案佐證，被告此部分自白核與事實相符。被告固
    不否認：曾於右揭時地，遭告訴人丁○○扭送警局之事實，但矢口否認有何竊盜
    之犯行，辯稱：上開自用小客車係其向告訴人丁○○借用，並非其所竊取云云。
    惟查：被告係於右揭時地，先竊取告訴人丁○○向被害人陳淑芳所借用之上開自
    用小客車之鑰匙後，再持以竊取該自用小客車之事實，業據被告於警訊及偵查中
    均坦承不諱，核與告訴人丁○○於警訊時之指述相符，並有扣押筆錄、贓物認領
    保管收據、車籍作業系統–查詢認可資料、車輛竊盜、車牌失竊資料個別查詢報
    表–查詢車輛認可資料各一紙，照片三幀在卷可稽，是被告於警訊及偵查中之自
    白，應與事實相符。被告事後徒託空言否認犯行，要係卸責之詞，不足採信，事
    證已臻明確，其請求再度傳訊告訴人丁○○，本院認無必要。又被告亦不否認：
    曾於右揭時地，至被害人丙○○上開住處聊天，與被害人丙○○、案外人袁國棟
    二人均係朋友關係之事實，但堅詞否認有何竊盜犯行，辯稱：上開被害人丙○○
    所有信用卡，並非伊所竊取，且上開為警查獲之皮包並非其所有云云。惟查：證
    人丙○○於原審法院行調查時，結稱：被告在九十年五月間，曾至渠上開住處，
    至案外人袁國棟則未曾至渠上開住處。因上開信用卡並未開卡，故渠乃將置於上
    開住處內，供渠兒玩耍之用。渠從未將該一信用卡攜出上開住處，故該張信用卡
    應係在渠上開住處內，遭不詳之人竊取各等語。且證人袁國棟於同院審理時，亦
    證稱：上開為警查獲之皮包確係被告所有，而遺置在伊向案外人劉秀蘭借用之案
    外人周聰明所有上開自用小客車內，並非伊所有等語。再者，上開皮包為警查獲
    當時，內有空白商業本票二本、被告印章一枚及證人丙○○所有上開信用卡一張
    ，有搜索扣押筆錄、贓物認領保管收據各一紙，照片一幀在卷可稽。復參以被告
    與證人袁國棟係屬朋友關係，證人袁國棟若有意偽造本票，理應冒用與伊不相干
    之人之名義為之，以資逃避日後遭查緝追訴偽造有價證券之犯行，證人袁國棟應
    無愚至冒用被告之名義，偽造本票，致遭查緝追訴。故上開皮包內之被告私章一
    枚與空白本票二本應均屬被告所有，而非證人袁國棟所有甚明。由以上各情以觀
    ，應認上開信用卡乃係被告利用前往證人丙○○住處聊天之際，趁證人丙○○不
    注意之際，加以竊取後，再置放於其所有上開皮包內，嗣為警查獲無訛。故被告
    就此所辯，應係卸責之詞，不足採信，其請求傳訊被害人丙○○，本院認亦無此
    必要。綜上所述，本件事證明確，被告犯行堪予認定。
二、核被告所為，係犯刑法第三百二十條第一項普通竊盜罪與同法第三百四十六條第
    三項、第一項恐嚇取財未遂罪。公訴人漏未斟酌被告尚未取得上開機車之贖款前
    ，即為警查獲，而認被告該部分所為，係犯同法第三百四十六條第一項恐嚇取財
    既遂罪，尚有未洽。被告先竊取被害人陳淑芳所有上開自用小客車之鑰匙後，再
    持以竊取被害人陳淑芳所有上開自用小客車之犯行，觸犯構成要件相同之罪，為
    接續犯，應包括論以竊盜一罪。又被告先後所為三次竊盜行為，觸犯構成要件相
    同之罪，顯係基於概括犯意為之，為連續犯，應依刑法第五十六條規定，論以一
    罪。另被告所犯第一次之普通竊盜罪與恐嚇取財未遂罪二罪間，其係先竊取機車
    （內有財物）供已騎用，相距八天後嗣另行起意恐嚇取財，是其上開二罪，係犯
    意各別，行為互殊，應予分論併罰。被告已著手於恐嚇取財犯罪行為之實行，惟
    未生犯罪之結果，為未遂犯，依同法第二十六條前段規定，減輕其刑。再者，被
告曾因竊盜案件，經原審法院判處有期徒刑二年確定，甫於九十年四月二十六日
    假釋期滿，視為已執行完畢，有臺灣臺中地方法院檢察署刑案資料查註紀錄表、
    臺灣高等法院被告全國前案紀錄表各一紙在卷可按，其於五年以內再犯本件有期
    徒刑以上之罪，為累犯，以上所犯二罪均應依法加重其刑，所犯恐嚇取財未遂累
    犯部分，並依法先加後減之。被告竊取被害人陳淑芳所有上開自用小客車及鑰匙
    ，及竊取被害人丙○○上開信用卡之犯行部分，固均未據公訴人起訴，惟因該等
    部分竊盜犯行與公訴人起訴之竊盜及恐嚇取財未遂部分，分別具有連續犯之裁判
    上一罪關係，而為起訴效力所及，本院自應併予審理。原判決予以論罪科刑，固
    非無見，惟被告為上述第一次普通竊盜罪與恐嚇取財罪未遂間，應屬犯意各別之
    數罪併罰，原審認係具有牽連關係，從一重之恐嚇取財未遂罪論處，容有未洽，
    公訴人上訴意旨指摘及此，為有理由，被告上訴否認上述二、三次竊盜犯行為無
    理由，惟原判決既有上述可議之處，應由本院將原判決撤銷。爰審酌被告其犯罪
    手段，犯罪所生危害，迄今未能與告訴人等及被害人等達成民事和解，暨犯罪後
    坦承部分犯行，否認部分犯行，態度非屬良好等一切情狀，量處如主文第二項所
    示之刑，並定其應執行刑為有期徒刑壹年貳月示懲。扣案之行動電話00000
    00000號手機一支，係被告所有，且供其犯罪所用等情，業據被告供承在卷
    ，依法予以宣告沒收。
三、又檢察官以九十年度偵字第二一三○二號、九十一年度偵字第四五三七號，移送
    併案審理之被告所犯如事實欄一、二所示部分犯行，及以九十一年度偵字第一○
    八○二號移送併案審理之如事實欄三所示部分犯行，因均與公訴人起訴之被告所
    犯如事實欄一所示部分犯行間，分別具有連續犯之裁判上一罪關係，而為起訴效
    力所及，本院自應併予審理，併予敘明。
四、(1)檢察官另以九十一年度偵字第一○八○二號移送併案審理意旨略以：被告意圖
      為自己不法之所有，於九十一年五月二十八日，向證人袁國棟（業經檢察官以
      同一案件為不起訴處分確定），借用不知情之案外人周聰明所有車牌號碼：Ｎ
      Ｏ–四二二一號自用小客車，駕駛至不詳地點，竊取不詳之人所有保險櫃一個
      ，竊得後因無法開啟，乃將之暫置於上開自用小客車後座。嗣於同年五月三十
      日上午十時許，被告與證人袁國棟及另二名姓名年籍均不詳之成年男子，在臺
      中縣清水鎮大楊國民小學後方之荔枝園內，由被告撬開上開保險櫃之際，為警
      接獲不詳之民眾報案，前往該處巡查，當場查獲案外人袁國棟，被告與該二名
      姓名年籍均不詳之成年男子則趁隙逃逸。因認被告所涉犯之上開竊盜犯行，與
      前揭其經本院論罪科刑之連續竊盜犯行間，具有連續犯之裁判上一罪關係云云
      。
    (2)查按犯罪事實應依證據認定之，無證據不得推定其犯罪事實，刑事訴訟法第一
      百五十四條定有明文。再者，認定不利於被告之事實，須依積極證據，苟積極
      證據不足以為不利被告事實之認定時，即應為有利於被告之認定，更不必有何
      有利之證據；又認定犯罪事實所憑之證據，雖不以直接證據為限，間接證據亦
      包括在內；然無論直接或間接證據，其為訴訟上之證明，須於通常一般之人均
      不至於有所懷疑，而得確信其為真實之程度者，始得據之為有罪之認定（參見
      最高法院三十年上字第八一六號、七十六年臺上字第四九八六號有判例）。檢
      察官認被告涉有上開竊盜犯行，無非以：證人袁國棟之證述，被告所有上開皮
      包一只遺置在上開自用小客車內，而為警查獲等情為其論據。惟訊據被告戊○○固不否認：曾於右揭時地，應證人袁國棟之邀，前往上開荔枝園之事實，但
      堅詞否認有何竊盜犯行，辯稱：其當日到達上開荔枝園後，發現證人袁國棟與
      另二名成年男子，欲以乙炔燒開一個保險櫃。其因知伊等所為係屬違法之事，
      乃拒絕入內參與。該一保險櫃並非由其所竊取，其亦未向證人袁國棟借用上開
      自用小客車各等語。查證人袁國棟於警訊時，供稱：伊為警查獲當日，係由伊
      與被告及另二名姓名年籍均不詳之成年男子，共同至上開荔枝園內，由被告撬
      開上開保險櫃，被告與該二名成年男子均逃逸，僅伊為警當場查獲，而上開保
      檢櫃係由被告所竊取云云，惟於原審法院九十一年十二月十八日審理時，卻改
      供稱：當日僅有伊與被告二人，被告逃跑，僅伊為警查獲，而上開保險櫃係由
      被告所竊取云云。然依九十一年偵字第一○八○二號偵查卷第一二頁及第一五
      頁所附搜索扣押筆錄及報告所載，證人袁國棟為警查獲當日，係有證人袁國棟
      及另二名姓名年籍均不詳之成年男子，在上開荔枝園內，搜括上開保險櫃之財
      物，為警發現時，三人迅速逃跑，經警追捕後，僅逮捕證人袁國棟一人，另二
      人趁隙逃逸。由此足認證人袁國棟證稱：當日僅有伊與被告二人，被告逃跑，
      僅伊為警查獲云云，應非事實。是被告辯稱：當日到達上開荔枝園門口後，發
      現證人袁國棟與另二名成年男子，欲以乙炔燒開一個保險櫃，其知伊等所為係
      屬違法之事，乃拒絕入內參與等語，應非虛構之詞。準此，倘上開保險櫃確係
      由被告所竊取，衡以常情，其應無不參與燒開上開保險櫃，憑以分贓之理。由
      此益證被告辯稱：上開保險櫃並非由其所竊取等語，應可採信。從而，尚不得
      徒以證人袁國棟意圖卸免己責，所為有利於己、不利於被告之證述，即率認被
      告確有檢察官所指上開竊盜犯行。至被告所有上開皮包一只，應係因其與證人
      袁國棟為朋友關係，乃搭乘上開自用小客車與證人袁國棟一同前往上開荔枝園
      ，致遺置在該車內，而為警查獲。尚不得以此即率認被告確有檢察官所指上開
      犯行。綜上等情，本院認被告所為，固存有可疑之處，然依卷內之直接或間接
      證據，尚無從達到於通常一般之人均不致於有所懷疑，而得確信其有上開竊盜
      犯行之程度。此外，復查無其他積極之證據，足資認定被告確有檢察官所指上
      開竊盜犯行。是檢察官移送併案審理之上開竊盜犯行部分，尚難認與被告前揭
      經本院論罪科刑之犯行部分，具有連續犯之裁判上一罪關係，而為起訴效力所
      及，故就該移送併案部分，本院尚無從併予審理，應退由檢察官另行依法處理
      ，附予敘明。
五、據上論斷，應依刑事訴訟法第三百六十九條第一項前段、第三百六十四條、第二
    百九十九條第一項前段，刑法第五十六條，刑法第三百二十條第一項，第三百四
    十六條第三項、第一項、第二十六條前段、第四十七條、第三十八條第一項第三
    款、第五十一條第五款，罰金罰鍰提高標準條例第一條前段，判決如主文。
本案經檢察官甲○○到庭執行職務。
中      華      民      國      九十二   年       五      月   二十一   日
                                    臺灣高等法院臺中分院刑事第六庭
                                          審判長法  官  李  文  雄
                                                法  官  陳  秀  
                                                法  官  陳  嘉  雄
右正本證明與原本無異。
不得上訴。
                                                書記官  陳  信  和
中      華      民      國      九十二   年       五      月   二十二   日
                                                            Ｉ


司法院資訊處製作；財團法人民間司法改革基金會備份。
